臺灣新北地方法院民事判決
111年度訴字第696號
原      告  劉紅梅  

被      告  陳建興  
上列當事人間請求清償借款事件，經本院於民國111年5月27日言
詞辯論終結，判決如下：
    主  文
被告應給付原告新臺幣30萬元，及自民國111年1月12日起至清
  償日止，按年利率5％計算之利息。
原告其餘之訴駁回。
訴訟費用由被告負擔二分之一，餘由原告負擔。
本判決第一項得假執行，但被告如以新臺幣30萬元預供擔保後
  ，得免為假執行。
原告其餘之假執行之聲請駁回。
    事實及理由
一、原告主張：兩造為夫妻，被告自民國108年至109年間，多次
    以不同理由向原告借款共計新臺幣（下同）60萬元，詳細項
    目分述如下：㈠於108年9月間向原告借款10萬元，原告以現
    金交付；㈡於109年10月13日向原告借款10萬元，原告在新北
    市○○區○○路0000號以現金交付；㈢被告於109年10月16日向原
    告借款87,000元，原告在臺北市西門町一帶以現金交付；㈢
    被告於109年12月11日向原告借款10萬元，原告在臺北市西
    門町一帶以現金交付；㈣除上述借款外，被告於108年至109
    年間另有陸續零散向原告借款共21萬3,000元，以上共計60
    萬元， 爰依民法消費借貸之法律關係，請求被告返還上開
    借款等語。其聲明為：被告應給付原告60萬元，及自起訴狀
    缮本送達翌日起至清償日止，按年息5%計算之利息。
二、被告辯稱：伊於108年9月、109年10月13日及109年12月11日
    都有拿到10萬元，但不是借，108年9月間的10萬元是原告之
    前承諾要給伊的錢，但沒給伊，伊就藉口伊急需要錢向原告
    拿的；109年10月13日的10萬元，是原告要辦理延期居留，
    要伊配合她，她要給伊10萬元；109年12月11日是原告要給
    伊的人頭費，其餘原告主張的款項伊沒有拿等語。其聲明為
    : 原告之訴及假執行之聲請均駁回，並陳明如受不利判決，
    願供擔保請准宣告免為假執行。 　
三、本院之判斷：
  ㈠按當事人主張有利於己之事實者，就其事實有舉證之責任，
    民事訴訟法第277條本文已有明定。是民事訴訟如係由原告
    主張權利者，應先由原告負舉證之責，若原告先不能舉證，
    以證實自己主張之事實為真實，則被告就其抗辯事實即令不
    能舉證，或其所舉證據尚有疵累，亦應駁回原告之請求（最
    高法院17年上字第917號判例意旨參照）。又稱消費借貸者
    ，於當事人間必本於借貸之意思合致，而有移轉金錢或其他
    代替物之所有權於他方之行為，始得當之。是以消費借貸，
    因交付金錢之原因多端，除有金錢之交付外，尚須本於借貸
    之意思而為交付，方克成立。倘當事人主張與他方有消費借
    貸關係存在者，自應就該借貸意思互相表示合致及借款業已
    交付之事實，均負舉證之責任。查：
　⒈原告就其主張被告於108年9月間向其借款10萬元部分，業據
    提出兩造於108年12月24、25、30日通訊軟體line對話紀錄
    為證（被告不否認此為兩造間line對話內容）。觀諸上開對
    話紀錄有：「(2019年12月24日)<原告>：你在想搞什麼鬼你
    自己清楚，其實我也知道！你9月開口從我這裡借十萬我當
    時沒有還是跟朋友去借拿10萬幫你解決困難！自己說10月中
    旬給我結果呢？沒等到10月中旬你又開口借5萬！我沒有借
    給你！是因為我沒有錢！結果你就一直提離婚的事情又提小
    倩要你聯手一起來搞我！其實我很清楚你一直在威脅我！我
    沒有做違法的事情我也不怕任何來威脅我。(2019年12月25
    日)<被告  >：我沒有威脅你也沒有恐嚇你，$100,000你要
    給我的」、「（2019年12月30日）< 原告>：你怎麼還好講
    別人氣人太甚！開口左一次右是借錢！就是最後一次五萬元
    沒有借給你又開始威脅我了！做人剛剛好就好。<被告>：什
    麼時候辦好手續$100,000馬上給你」（見本院1110度重司調
    308號卷（下稱重司調卷）第19、20頁），並參諸被告就該
    款項於111年5月27日當庭陳稱：該筆款項伊是藉口急需要錢
    向原告拿的等語（見本院卷第46頁），堪認原告就該筆款項
    兩造有借貸合意及款項交付已有相當舉證。
　⒉原告就其主張被告於109年10月13日向其借款10萬元部分，業
    據提出兩造於109年10月8日至10月13日通訊軟體line對話紀
    錄為證（被告不否認此為兩造間line對話內容）。觀諸上開
    對話紀錄有：「(2020年10月9日)<被告>：麻煩拜託你看今
    天可不可先給我200,000。<原告>：我真的沒有那麼多錢！1
    0萬元還要等一下個星期三四才有！因為答應借給我的朋友
    說下星期才有。(2020年10月12日)<被告>：有消息了嗎？<
    原告>：晚上10點左右才能拿到錢，只能先換一張100,000的
    ...<被告>：除了換票之外可以另外再借我100,000嗎？你不
    是說禮拜三就有錢進來？不然想辦法換票換200,000，沒有
    困擾我一點都不會找你。<原告>:我一直在想辦法拜託一下
    。我每個月都要寄錢回大陸。給我點時間我會幫你。（2020
    年10月12日）<原告>：明天下午先拿100,000給你。實在沒
    辦法那個票本來講好的今天晚上又說不要了。（2020年10月
    13日）<被告>：怎麼說。<原告>：在等人拿錢來！你到士林
    有多久？....樹林大安路1-10號海產大王對面。<被告>：會
    晚點到我走錯路了。< 原告>：慢慢開不要急」（見重司調
    卷第22頁至25頁），及被告於111年5月27日當庭承認當天有
    拿到該筆10萬元，是原告就該筆款項兩造有借貸合意及款項
    交付已有相當舉證。  　  　
　⒊原告就其主張被告於109年10月16日向其借款87,000元部分，
    雖據提出兩造於當天通訊軟體line對話紀錄為證（被告不否
    認此為兩造間line對話內容），惟觀諸觀諸上開對話紀錄僅
    有：「(2020年10月16日）<原告>：現在有空過來嗎？87000
    。我到西門町了。晚點開車。 <被告>：慢點開車。<原告>
    ：有病」（見重司調卷第27頁），復參以被告於111年5月27
    日當庭陳稱：那次我沒有拿到錢等語（見本院卷第27頁），
    自難憑上開對話紀錄遽認兩造間就該筆款項有借貸關係存在
    。
　⒋原告就其主張被告於109年12月11日向其借款10萬元部分，業
    據提出兩造於109年12月11日通訊軟體line對話紀錄為證（
    被告不否認此為兩造間line對話內容）。觀諸上開對話紀錄
    有「（2020年12月11日）〈被告〉：錢的事我來處理，在吊點
    滴，鼻子流血不止，....給我公司20幾萬的票也跳票我工程
    也卡到，屋漏偏逢連夜雨不是他自己摔倒的。我有他的票跟
    別人換，對方是融資公司逼得很緊。<原告>：知道，我晚上
    拿到給你....律師的錢拿來了，你先拿去應急十萬。<被告>
    ：大概20分鐘到。<原告>：好，開車慢一點。<被告>：到了
    在峨眉街口等你」（見重司調卷第30至34頁），並參諸被告
    於111年5月27日當庭承認當天有拿到該筆10萬元，應認原告
    就該筆款項兩造有借貸合意及款項交付已有相當舉證。
　⒌原告就其主張被告於108年至109年間另有陸續零散向原告借
    款共21萬3,000元部分，已為被告所否認，原告又未能提出
    具體事證以為證明，自難信其上開主張為真實。
　㈡綜上事證，本院認原告依消費借貸法律關係，請求被告返還1
    08年9月間、109年10月13日、109年12月11日之借款合計30
    萬元，核屬有據，逾前開部分之請求，則非有理。
　㈢再按借用人應於約定期限內，返還與借用物種類、品質、數
    量相同之物，未定返還期限者，借用人得隨時返還，貸與人
    亦得定一個月以上之相當期限，催告返還；應付利息之債務
    ，其利率未經約定，亦無法律可據者，週年利率為5％；給付
    有確定期限者，債務人自期限屆滿時起，負遲延責任，民法
    第478 條、第203 條、第229 條第1 項分別定有明文。而貸
    與人如已對借用人起訴，而起訴狀繕本業已送達借用人，可
    認貸與人已對借用人為催告，且截至言詞辯論之日止，為時
    已逾1個月以上，亦可認貸與人之請求與民法第478條規定相
    符（最高法院70年臺上字第2011號判例意旨參照）查被告對
    於原告有108年9月間、109年10月13日、109年12月11日之借
    款各10萬元未為清償，業經認定如前，至原告雖陳稱：108
    年9月間之借款被告有承諾10月中要還，但沒有還等語（見
    本院卷第47頁），但為被告所否認，復無證據證明兩造就上
    開借款定有返還期限，應認上開借款均屬未定期限之消費借
    貸關係。原告既提起本件訴訟請求被告返還上開借款，即屬
    催告之意思，而本件起訴狀繕本已於110 年12 月1 日寄存
    送達被告（見重司調卷第45頁），依法於110 年12 月11日
    生送達效力並發生催告之效果。依前開說明，被告自應從催
    告後1 個月之翌日即111 年1 月12日起負遲延責任。準此，
    原告請求被告一併給付30萬元自111 年1月12日起至清償日
    止，按年息5%計算之法定遲延利息，自屬有據，逾此部分之
    利息請求，則無理由。
四、從而，原告依消費借貸之法律關係，請求被告給付30萬元，
    及自111年1月12日起至清償日止，按年息5%計算之利息，為
    有理由，應予准許，逾此範圍之請求，為無理由，應予駁回
    。又本件判決所命被告給付之金額未逾50萬元，就原告勝訴
    部分，依民事訴訟法第389 條第1項第5 款之規定，應依職
    權宣告假執行，並依被告聲請酌定相當擔保金額宣告被告得
    預供擔保免為假執行。原告敗訴部分之假執行聲請，因訴之
    駁回而失所依據，應併駁回之。
五、本件為判決之基礎已臻明確，兩造其餘主張、陳述及所提證
    據均與本件之結論無礙，爰不再一一論述，附此敘明。
六、訴訟費用負擔之依據：民事訴訟法第79條。　　
中　　華　　民　　國　　111 　年　　6 　　月　　17　　日
                  民事第四庭    法　官　古秋菊
以上正本係照原本作成
如對本判決上訴，須於判決送達後20日內向本院提出上訴狀。
中　　華　　民　　國　　111 　年　　6 　　月　　17　　日
                                書記官　劉馥瑄